【裁判字號】    91,重訴,951
【裁判日期】    920124
【裁判案由】    清償借款
【裁判全文】
臺灣臺中地方法院民事判決  九十一年度重訴字第九五一號
    原      告  合作金庫銀行股份有限公司
    法定代理人  丙○○
    訴訟代理人  乙○○
                甲○○
    被      告  戊○○
                        現應.
                        國民身.
                丁○○○
                        住台中.
                        現應.
                        國民身.
                己○○  住台中.
                        現應.
                        國民身.
右當事人間請求清償借款事件，本院判決如左：
    主      文
被告應連帶給付原告新台幣玖佰萬元，及其中新台幣肆佰萬元部分，自民國八十七年
一月二十八日起至清償日止，按週年利率百分之八點九三四計算之利息，並自民國八
十七年三月一日起，其逾期在六個月以內者，按上開利率百分之十計算，其逾期在六
個月以上者，按上開利率百分之二十計算之違約金；另其中新台幣伍佰萬元部分，自
民國八十七年一月二十六日起至清償日止，按週年利率百分之八點九三四計算之利息
，並自民國八十七年二月二十七日起，其逾期在六個月以內者，按上開利率百分之十
計算，其逾期在六個月以上者，按上開利率百分之二十計算之違約金。
訴訟費用由被告連帶負擔。
本判決於原告以新台幣參佰萬元為被告供擔保後，得假執行。
    事      實
甲、原告方面：
一、聲明：除願供擔保聲請宣告假執行外，餘如主文所示。
二、陳述：
  (一)被告戊○○邀同被告丁○○○、己○○二人為共同發票人，共同簽發(1)發票日為
    民國（下同）八十六年九月十二日、到期日為八十七年九月十二日、受款人為台
    中市第五信用合作社（以下簡稱第五信用合作社）或其指定人、面額新台幣（下
    同）四百萬元之本票一紙，於八十六年九月十二日向第五信用合作社擔保借款四
    百萬元；(2)發票日為八十七年一月二十六日、到期日為八十八年一月二十六日、
    受款人為第五信用合作社或其指定人、面額五百萬元之本票一紙，於八十七年一
    月二十六日向第五信用合作社擔保借款五百萬元；並均約定免除作成拒絕證書，
    且利息自發票日按基本放款利率百分之九‧二五加碼年息百分之一‧七五按月計
    算，並依基本放款利率之調整而機動調整之，現之基本放款利率為百分之七‧一
    八四（經加碼後現之放款利率以百分之八‧九三四計算）；如逾期清償或到期未
    履行債務時除按放款利率付息外，自逾期之日起，在六個月以內者，按上開利率
    百分之十，超過六個月者，按上開利率百分之二十計付違約金；又被告應按月付
    息，如一次未履行，即喪失期限利益，應將全部借款本金、利息及違約金立即全
    部一次清償。詎被告就上開(1)四百萬元之借款部分，僅繳納利息至八十七年一月
    二十七日止，自八十七年一月二十八日起即未依約繳納利息；(2)五百萬元之借款
    ，僅繳息至八十七年一月二十五日止，自八十七年一月二十六日起即未依約繳納
    利息。迄今尚欠本金九百萬元及如主文第一項所示之利息、違約金，屢經催討，
    均無效果。
  (二)第五信用合作社於九十年九月十四日，由原告概括承受其全部營業及資產、負債
    並繼續營業。為此爰本於消費借貸（對被告戊○○部分）及票據（對被告丁○○○及己○○部分）之法律關係提起本件訴訟。
三、證據：提出本票二紙、授信約定書三份、放款客戶戊○○往來明細三紙、財政部
    九十年九月十四日台財融（三）字第０九０三０００一四九號函一件及存款利率
    表二紙（以上均影本）為證。
乙、被告三人均未於言詞辯期日到場，亦未提出書狀作何聲明或陳述。
    理      由
一、本件被告三人經合法通知，未於言詞辯論期日到場，核無民事訴訟法第三百八十
    六條各款所列情形，爰依原告之聲請，由其一造辯論而為判決。次按訴狀送達後
    ，原告不得將原訴變更或追加他訴，但減縮應受判決事項之聲明者，不在此限，
    民事訴訟法第二百五十五條第一項第三款定有明文，本件原告起訴聲明求為判決
    「被告應連帶給付原告九百萬元，及其中四百萬元部分，自八十七年一月二十八
    日起至清償日止，按週年利率百分之十一計算之利息，並自八十七年三月一日起
    ，其逾期在六個月以內者，按上開利率百分之十計算，其逾期在六個月以上者，
    按上開利率百分之二十計算之違約金；另其中五百萬元部分，自八十七年一月二
    十六日起至清償日止，按週年利率百分之十一計算之利息，並自八十七年二月二
    十七日起，其逾期在六個月以內者，按上開利率百分之十計算，其逾期在六個月
    以上者，按上開利率百分之二十計算之違約金。」，於訴訟中變更為「被告應連
    帶給付原告九百萬元，及其中四百萬元部分，自八十七年一月二十八日起至清償
    日止，按週年利率百分之八‧九三四計算之利息，並自八十七年三月一日起，其
    逾期在六個月以內者，按上開利率百分之十計算，其逾期在六個月以上者，按上
    開利率百分之二十計算之違約金；另其中五百萬元部分，自八十七年一月二十六
    日起至清償日止，按週年利率百分之八‧九三四計算之利息，並自八十七年二月
    二十七日起，其逾期在六個月以內者，按上開利率百分之十計算，其逾期在六個
    月以上者，按上開利率百分之二十計算之違約金。」僅係就計算利息及違約金之
    利率為減縮聲明，核合於上開規定，應予准許。
二、本件原告主張被告戊○○邀同被告丁○○○、己○○二人為共同發票人，共同簽
    發(1)發票日為八十六年九月十二日、到期日為八十七年九月十二日、受款人為第
    五信用合作社或其指定人、面額四百萬元之本票一紙，於八十六年九月十二日向
    第五信用合作社擔保借款四百萬元；(2)發票日為八十七年一月二十六日、到期日
    為八十八年一月二十六日、受款人為第五信用合作社或其指定人、面額五百萬元
    之本票一紙，於八十七年一月二十六日向第五信用合作社擔保借款五百萬元；並
    均約定免除作成拒絕證書，且利息自發票日按基本放款利率百分之九‧二五加碼
    年息百分之一‧七五按月計算，並依基本放款利率之調整而機動調整之，現之基
    本放款利率為百分之七‧一八四（經加碼後現之放款利率以百分之八‧九三四計
    算）；如逾期清償或到期未履行債務時除按放款利率付息外，自逾期之日起，在
    六個月以內者，按上開利率百分之十，超過六個月者，按上開利率百分之二十計
    付違約金；又被告應按月付息，如一次未履行，即喪失期限利益，應將全部借款
    本金、利息及違約金立即全部一次清償。被告就上開(1)四百萬元之借款部分，僅
    繳納利息至八十七年一月二十七日止，自八十七年一月二十八日起即未依約繳納
    利息；(2)五百萬元之借款，僅繳息至八十七年一月二十五日止，自八十七年一月
    二十六日起即未依約繳納利息，迄今尚欠本金九百萬元及利息、違約金等事實，
    業據提出本票二紙、授信約定書三份、放款客戶戊○○往來明細三紙、存款利率
    表二紙為證，核屬相符，經本院調查之結果，應認原告之主張為真實。
三、從而，原告依消費借貸及票據之法律關係，訴請被告應連帶給付原告九百萬元，
    及其中四百萬元部分，自八十七年一月二十八日起至清償日止，按週年利率百分
    之八‧九三四計算之利息，並自八十七年三月一日起，其逾期在六個月以內者，
    按上開利率百分之十計算，其逾期在六個月以上者，按上開利率百分之二十計算
    之違約金；另其中五百萬元部分，自八十七年一月二十六日起至清償日止，按週
    年利率百分之八‧九三四計算之利息，並自八十七年二月二十七日起，其逾期在
    六個月以內者，按上開利率百分之十計算，其逾期在六個月以上者，按上開利率
    百分之二十計算之違約金，為有理由，應予准許。
四、本件關於命被告丁○○○、己○○給付部分，係本於命清償票據上債務之判決，
    爰依民事訴訟法第三百八十九條第一項第四款之規定，應依職權宣告假執行；又
    本件關於命被告戊○○給付部分，原告陳明願供擔保，請求宣告假執行，經核無
    不合。爰依職權（被告郭為菊花、己○○部分）及依聲請（被告戊○○部分）酌
    定相當金額准許之。
五、據上論結，原告之訴為有理由，依民事訴訟法第三百八十五條第一項前段、第八
    十五條第二項、第三百八十九條第一項第四款、第三百九十條第二項、第三百九
    十二條，判決如主文。
中      華      民      國    九十二    年      一      月    二十四    日
                                    臺灣臺中地方法院民事第三庭
~B法      官  李悌愷
右為正本係照原本作成。
如不服本判決，應於判決送達後二十日內，向本院提出上訴狀。
中      華      民      國    九十二    年      一      月    二十四    日
~B法院書記官  洪加芳


司法院資訊處製作；財團法人民間司法改革基金會備份。
